臺灣高雄地方法院刑事判決　　　　　　　　　　　　　九十一年度交易字第八四號
　　公　訴　人　臺灣高雄地方法院檢察署檢察官
　　被　　　告　丙○○
右列被告因過失致死案件，經檢察官提起公訴（九十年度調偵字第七二七號），本院
判決如左：
    主  文
丙○○因過失致人於死，處有期徒刑壹年，緩刑肆年。
    事  實
一、丙○○考領有重型機車駕駛執照，於民國九十年八月十一日下午四時十五分許，
    騎乘牌照號碼ＬＤＩ—○六六號重型機車，其後附載妻李美惠，沿高雄縣橋頭鄉
    ○○路（產業道路）由南往北方向（即芋寮往甲圍、鹽田方向）行駛，途經該路
    路旁設置高幹芋寮三二號電線杆以南約三、四十公尺處，本應注意：(一)機器腳踏
    車在未劃分快慢車道之道路應靠右行駛；(二)汽車（包括機車，道路交通安全規則
    第二條第一項第一款參照）行駛時，駕駛人應注意車前狀況，並隨時採取必要之
    安全措施，以避免道路交通事故之發生，且依當時天候微雨，日間自然光線，未
    劃分快慢車道，柏油路面乾燥，道路無障礙物，視距良好等客觀情況，而其智識
    、能力亦無不能注意等情事，竟為閃避凹陷路面而疏未注意騎乘該部重型機車偏
    左行駛，亦未注意警戒車前動態，並隨時採取適當、必要及有效之閃避或煞車等
    安全措施；適有林鴻文騎乘牌照號碼ＯＮＥ—一七三號重型機車，其後附載妻甲
    ○○○，正沿該路由北往南方向（即甲圍往芋寮方向）靠右行駛，丙○○見狀閃
    煞不及，遂與林鴻文所騎乘之重型機車發生碰撞，林鴻文、甲○○○、李美惠、
    丙○○四人均人車倒地，林鴻文因而受有肺部挫傷併氣血胸之重創，經送醫急救
    延至是日下午四時三十五分許傷重不治死亡；甲○○○則受有左腿撕裂傷、右肘
    擦傷、胸部挫傷及第十二胸椎骨折等傷害（傷害部分因經高雄縣橋頭鄉調解委員
    會調解成立，視為調解成立時撤回告訴，而未提起公訴）；李美惠亦受有多處傷
    害昏迷（未經告訴，亦未提起公訴）；而丙○○受有頸部、胸部肋骨骨折、左腳
    撕裂傷等傷害。肇事後，為警到場處理事故前，林鴻文、甲○○○、李美惠及丙
    ○○等四人均已送醫急救，處理事故員警乙○○根據消防局救護車之資料判斷雙
    方機車駕駛人及乘客，並據以丈量、拍攝事故現場照片及繪製道路交通事故調查
    報告表暨事故現場圖，始知悉上情（不符合刑法上自首要件）。
二、案經甲○○○訴由高雄縣警察局岡山分局報告臺灣高雄地方法院檢察署檢察官偵
    查起訴。
    理  由
一、訊據被告丙○○對於右揭時、地發生道路交通事故，致使被害人林鴻文死亡等事
    實供承不諱，核與告訴人甲○○○指訴情節相符，並經證人即事故處理員警乙○
    ○於本院審理中到庭結證綦詳，復有道路交通事故調查報告表暨事故現場圖乙紙
    、事故現場照片六幀在卷可資佐證，且被害人林鴻文係因本件道路交通事故致受
    有肺部挫傷併氣血胸之重創而死亡，業經臺灣高雄地方法院檢察署檢察官督同法
    醫師相驗明確，有相驗屍體證明書、驗斷書、勘驗筆錄及相驗結果報告等附卷可
    憑。
二、按機器腳踏車在未劃分快慢車道之道路應靠右行駛；汽車（包括機車，道路交通
    安全規則第二條第一項第一款參照）行駛時，駕駛人應注意車前狀況，並隨時採
    取必要之安全措施，道路交通安全規則第九十九條第一項第一款、第九十四條第
    三項分別定有明文。被告丙○○既早於五十八年七月十日已考領有重型機車駕駛
    執照，業經本院勘驗屬實在卷，對於前揭規定自為明知或無法諉為不知，且前揭
    規定之義務，亦屬被告應注意並能注意之事項；且依當時天候微雨，日間自然光
    線，未劃分快慢車道，柏油路面乾燥，道路無障礙物，視距良好等客觀情況，有
    上開道路交通事故調查報告表暨事故現場圖及事故現場照片足資佐憑，而被告之
    智識、能力亦無不能注意等情事，竟為閃避凹陷路面而疏未注意騎乘該部重型機
    車偏左行駛，亦未注意警戒車前動態，並隨時採取適當、必要及有效之閃避或煞
    車等安全措施，致肇事使被害人林鴻文受重創死亡，其有過失，已經明顯。被害
    人因本件道路交通事故死亡，與被告之過失行為間並有相當之因果關係。另本件
    道路交通事故經送鑑定亦認：被告丙○○駕駛重機車狹路偏左行駛為肇事原因，
    被害人林鴻文駕駛重機車無肇事因素，亦有臺灣省高屏澎區車輛行車事故鑑定委
    員會九十年十月二十四日鑑定意見書乙份附卷可攷，惟該鑑定意見書所引用被告
    丙○○所違反注意義務之條文為道路交通安全規則第九十五條有誤（道路交通安
    全規則第二條第二項參照），應予補充變更，附此敘明。是本案事證已臻明確，
    被告犯行洵堪認定，應予依法論科。
三、被告丙○○騎乘重型機車肇事致人於死，核其所為，係犯刑法第二百七十六條第
    一項之普通過失致人於死罪。爰審酌被告一時疏於注意而肇事，犯後態度良好，
    及事後已與被害人家屬就民事賠償部分調解成立，有高雄縣橋頭鄉調解委員會調
    解書乙紙在卷可參，此有臺灣高雄地方法院檢察署審查鄉鎮市區調解卷宗（九十
    年度調參字第四六九五號）乙宗可憑等一切情狀，酌情量處如主文所示之刑。又
    查被告丙○○未曾受有期徒刑之宣告，有臺灣高雄地方法院檢察署刑案資料查註
    紀錄表及臺灣高等法院被告全國前案紀錄表各乙份附卷可按，其經此次科刑後，
    當應知所警惕，而信無再犯之虞，本院認其所宣告之刑，以暫不執行為適當，併
    予宣告緩刑四年，以啟自新。
據上論斷，應依刑事訴訟法第二百九十九條第一項前段，刑法二百七十六條第一項、
第七十四條第一款，罰金罰鍰提高標準條例第一條前段，判決如主文。
中      華      民      國    九十一    年      三      月      五      日
                                      臺灣高雄地方法院交通法庭
                                          法  官  劉 定 安
右正本證明與原本無異。
如不服本判決，應於判決送達後十日內，向本院提出上訴狀。
                書記官  歐 文 政
中    華    民    國      九十一      年      三      月      六      日
附錄本案論罪科刑法條全文：
刑法二百七十六條第一項
因過失致人於死者，處二年以下有期徒刑、拘役或二千元以下罰金。
